臺灣士林地方法院刑事判決　　　　　　　　　　　　　九十年度簡上字第一二九號
　　上　訴　人
　　即　被　告　乙○○
　　選任辯護人　施正國
右列上訴人因妨害自由案件，不服本院中華民國九十年六月十三日內湖簡易庭九十年
度湖簡字第四五一號第一審簡易判決（聲請簡易辦決處刑案號：八十九年度偵字第二
○二五號），提起上訴，本院管轄之第二審合議庭判決如左：
    主  文
上訴駁回。
    事  實
一、乙○○前曾有恐嚇、違反麻醉藥品管理條例等前科紀錄，最近一次於民國八十八
    年間，因恐嚇案件，經本院於八十九年二月十一日以八十八年度訴字第五四八號
    判處有期徒刑六月，緩刑三年確定。詎其於緩刑前之八十八年十二月三十一日凌
    晨三時許，在臺北市○○區○○路一段一九五巷三弄二十號一樓住處，因向其當
    時女友甲○○提出結婚提議遭拒，心生不滿，懷疑王女另與上班男同事交往情事
    ，竟基於傷害之故意，以拳腳毆打造成王女受有腦震盪併頭部外傷、左鼻前庭撕
    裂傷、左眼、上唇、鼻部腫痛、鼻腔、口腔出血、腰痛、左下腹挫傷、左上臂、
    肘及前臂瘀青腫痛等傷害（所涉傷害罪嫌，業經甲○○撤回告訴），且接續以該
    毆打傷害之強暴手段，及揚言若不打電話給雙盟科技股份有限公司（下簡稱雙盟
    公司）同事，王女早上就會完蛋，並要叫人帶槍去王女上班之雙盟公司開槍等威
    嚇脅迫方式，於同日凌晨三時二十九分零二秒起至三時四十八分五十六秒間，強
    令甲○○以該處00000000號電話分別撥打予友人或公司同事丁○○、葉
    盛煌、陳美玲（詳見附表）等人，向渠等表示不要再做朋友或詢問公司其他男同
    事電話等等，乙○○則在旁同時持分機接聽，使甲○○心生畏懼，行此無義務之
    事。嗣甲○○於當日中午見乙○○睡著時始趁機離去，並報警而循線查獲上情。
二、案經甲○○訴由臺北市政府警察局內湖分局報請臺灣士林地方法院檢察署檢察官
    偵查起訴。
    理  由
一、訊據上訴人即被告乙○○固承認於右揭時地毆打告訴人甲○○成傷，惟矢口否認
    有何妨害自由情事，辯稱：伊並無強迫告訴人打電話，當天係要求告訴人搬離，
    告訴人為了證明並無其他男友，才自行打電話求證云云。辯護人並以：被告與告
    訴人交往後，嗣因得知告訴人母親、弟妹均患有遺傳性精神疾病，乃有意與其疏
    遠，但告訴人不願意，迄八十八年十二月三十一日凌晨二時許，被告自外返家後
    ，即與告訴人商談分離之事，並以告訴人在外結交男友請其搬離被告住所，告訴
    人一再否認，不願搬離，被告因此與告訴人發生爭執，進而互為拉扯毆打，告訴
    人為表明清白，乃主動要求打電話向同事求證；根據證人丁○○偵訊筆錄，案發
    當日被告如有向告訴人提議結婚，被告在電話中自不可能向丁○○表示要退出，
    且被告如脅迫告訴人打電話，亦不可能任由告訴人在打電話向丁○○說對不起，
    況告訴人從未向丁○○、葉茂盛提過遭脅迫打電話乙事，可見告訴人指訴不實在
    ；另證人即被告姊姊丙○○之證詞，亦足證明告訴人所言不實云云，資為辯護。
    然查：
  (一)右揭被告乙○○脅迫告訴人甲○○撥打電話乙情，已據告訴人於警訊、偵審中指
    訴綦詳，諸如：「因我於八十八年十二月三十一日凌晨二時許聽見乙○○回來，
    我就醒來，結果他問我要不要和他結婚，我說現在還不想那麼早，然後他就很生
    氣，他說我都在我朋友前講他的壞話，我說我沒講，結果大約在凌晨三時許就開
    始打我，他用手及腳打我的頭、胸、背、腰，一直打到早上六點多，那個時候他
    就比較不生氣了，他毛巾給我擦血，然後叫我去睡覺，那時我只覺得我的頭好痛
    ，又一直痛等到他睡著時，我就跑出去叫計程車送我到派出所，然後警察就把我
    送去醫院了。」、「他在打我的時候，有跟我說，叫我打電話給我同事，如果不
    打，我早上六時許，就完蛋了，還說要拿槍去我公司開二槍。」（見偵查卷第四
    頁反面、第五頁）、「當天他（按指被告）回來問我是否要結婚，我說再說，他
    就打我到清晨，我趁他睡覺，坐計程車離開並報案，他以為我跟另一同事有來往
    ，他強迫我打電話給我同事陳美玲，否則要叫人帶槍去我公司開二槍，所以我打
    了電話給我同事，他用分機聽。」、「（問：他叫你打電話是否願意？）不願意
    ，因已凌晨三點，他不只叫我打一通，我共打了三個人，他也一直打我，我用他
    的00000000打電話，我很害怕才打的電話。」（見偵查卷第二十四頁）
    、「‧‧‧太晚了，我不願意打電話，他一直要我打給陳小姐，我又不肯他要打
    我，我有打給陳小姐好幾通，後來陳小姐不接了，他才跟我說若不接，後天找人
    帶槍去公司開二槍，嚇嚇他們，丁○○是他認為我回中壢市跟他出去，所以要我
    打電話跟他說不要再跟他交往。」（見偵查卷第三十三頁反面、第三十四頁）、
    「（問：你找丁○○依電話紀錄第一通事實二月三十一日凌晨三點二十九分，但
    皆下來三十分、三十九分，分別打了0000000、0000000是何人電
    話？）第一通沒找到丁○○，乙○○就翻電話簿，叫我打電話，我忘了是何人〈
    經查證0000000是朋友葉聖（按應係「盛」之誤）煌電話，住中壢市○○○路三二一之一號、四九年次〉我記得當時乙○○要我說以後不要再跟他聯絡，
    我就打電話說以後我們不要再聯絡，0000000好像丁○○另一支電話，他
    姊姊叫我打0000000，他也有接，也有通話，乙○○又要我在打給葉聖（
    按應係「盛」之誤）煌說清楚，所以又打了一次0000000。」（見偵查卷
    第八十六頁反面、第八十七頁）、「他（按指被告）懷疑我在外面有男朋友，爭
    吵原因並非如被告所述，被告一開始先問我是否要結婚，問我有沒有男朋友，我
    說沒有，他很生氣就打我一巴掌，他強迫我打電話，如果我不打電話，他會再打
    我，當時我已經流血。」、「（問：案發當天，被告是否與你商談希望你搬離他
    家？）不是。」（見本院九十一年一月十日訊問筆錄）等語。
  (二)右開告訴人指訴情節，核與證人丁○○結證稱：「（問：十二月三十一日凌晨是
    否接獲甲○○電話？）甲○○是公司同事，當天甲○○打電話來聲音怪怪的，說
    找丁○○我們以後不能再做朋友，後來一個男的來接電話說有我與甲○○約二年
    前電話錄音，叫我不能再與王女做朋友，二、三十分鐘又打來，又說同樣的話，
    男的並說若我要追甲○○他要退出，我感覺是二支電話與我談話，第三通是甲○○說對不起。」（見偵查卷第三十二頁反面）、「（問：八十八年十二月三十一
    日凌晨三、四點時，甲○○是否有打電話給你？）說甚麼話？）是，告訴人跟我
    說他以後不可以跟我作朋友，有抽蓄的聲音。」、「（問：是否還有聽到別人的
    聲音？）有兩通以上，我當時睡的迷迷糊糊，無法記得幾通。另外一通我有聽到
    一個男生的聲音說：『我知道你家在哪裡，我也知道你』，‧‧‧」、「（問：
    〈提示偵訊筆錄並告以要旨〉甲○○聲音聽起來怪怪的是什麼意思？）感覺上好
    像是在忍著不哭出來，好像有哭過，打電話一直重複『我以後不可以跟你作朋友
    』，感覺馬上有另外一個男生聲音插進來，感覺上是用另外一支電話講的。」、
    「他一直重複同一句話，他說『丁○○我以後不可以跟你作朋友』，而且連明帶
    姓叫我，我感覺他當天打電話很異常。」等語、證人陳美玲結證稱：「（問：八
    十八年十二月三十一日凌晨是否接到甲○○打電話多次，你氣的不肯再接？）時
    日忘了，凌晨三點多她打電話來，我聽他聲音好像嘴巴腫的不能說的很清楚，我
    直接問她是否被打，她說沒有，就直接問我說某日是否跟我去看電影，問我她當
    時旁邊坐何人，她說她男朋友叫她問，另一個男的同事的電話，我沒告訴她，她
    的男友從另一支電話說：『你既然不說就無法幫甲○○』說的很強硬，之後又打
    了幾通電話也是一直問那男同事電話，我也沒說，從電話中甲○○好像在哭。」
    （見偵查卷第七十五頁反面、第七十六頁）等語、證人葉盛煌結證稱：「‧‧‧
    我的電話是0000000，王某（按即告訴人）應知道這支電話，是我告訴他
    的，他有打過這支電話給我，我記得有次在過年初一凌晨二點多，叫我不要打電
    話給他，隔了五分鐘他又打來叫我拿給我老婆聽，跟我老婆說，叫我不要再打電
    話給他，過了二天，他又打來跟我說：『師父抱歉』，‧‧‧」（見偵查卷第一
    一四頁反面、第一一五頁）等語相符，並有家庭暴力事件驗傷診斷書、財團法人
    康寧醫院八十九年一月四日康甲診字第Ｂ00000000號甲種診斷證明書、
    臺北市政府警察局內湖分局處理家庭暴力事件調查紀錄表、本院八十九年家護字
    第一五號民事通常保護令各一份在卷可稽，而告訴人受迫撥打如附表所示之電話
    ，亦有中華電信股份有限公司臺灣北區電信分公司八十九年九月八日北帳三字第
    八九Ｃ八一六○五五六號函檢送之00000000號電話八十八年十二月三十
    一日之通聯紀錄各一份附卷可按。
  (三)被告雖以右開情詞置辯，惟案發當日，被告因懷疑告訴人另結交男友，要求與告
    訴人結婚，並責問告訴人是否有男友，始發生爭執，並非要求告訴人搬離被告家
    ，而由告訴人自己打電話向友人求證，已如前述。況倘係告訴人自願打電話求證
    ，何需對同一人撥打數通？顯違常情，且徵以證人丁○○、陳美玲、葉盛煌上開
    證詞，均足證明被告撥打電話絕非出於自願。又根據丁○○證詞，第一通電話告
    訴人要丁○○不要再與伊交往，而於第二通電話時，被告始提出如果丁○○要追
    告訴人，其要退出等語，依此研判，被告有可能係試探丁○○是否確與告訴人交
    往，或於向告訴人提議結婚遭拒後，果真心生退意，被告辯稱如有向告訴人提議
    結婚，自不可能在電話中向丁○○表示要退出云云，當不可採。又告訴人於案發
    當晚凌晨連續撥打電話予丁○○，感到很抱歉，始向丁○○說對不起乙情，亦據
    告訴人結證在卷可按（參見本院九十一年一月十日訊問筆錄），核與常情相符，
    被告辯稱伊如脅迫告訴人打電話，不可能任由告訴人再打電話向丁○○說對不起
    云云，亦非可採。至告訴人當初並未向丁○○、葉茂盛提過遭脅迫而打電話乙事
    ，係因被告另持分機接聽，告訴人害怕而未說，已據告訴人結證屬實（參見同前
    本院訊問筆錄），且丁○○亦提及告訴人說話聲音怪怪的，足見告訴人所言屬實
    。另證人丙○○雖到庭證稱：當晚凌晨三時許，伊被吵架聲吵醒，伊聽到被告對
    告訴人說既然妳已經有男友，是否要搬出去，告訴人否認，說要證實給被告聽，
    我就聽到撥電話按鍵的聲音；家裡電話主機在被告房中，分機平常放在客廳，晚
    間會拿至自己房內云云，以附合被告說詞，然查證人丙○○亦證述當日因為被告
    房門關著，並未親眼見到被告與告訴人爭執過程，質之是否聽到告訴人撥打幾通
    電話？則稱無法確定，只聽到告訴人一直說：「我跟他真的不是男女朋友」，沒
    有聽到談話內容（均參見本院九十一年二月七日訊問筆錄）等語，而證人丙○○
    與被告係姊弟關係，顯有勾串迴護之嫌，難以輕信，況被告於偵查中稱：「（問
    ：你們爭吵有無其他人在場？）沒有。」（見偵查卷第四十四頁）等語，卻遲至
    上訴本院後始指出證人丙○○知情，益徵證人丙○○證詞要屬迴護被告之詞，不
    足採信。
  (四)綜上所述，被告所辯無非卸責之詞，要無可採，其犯行洵堪認定，應依法論科。
二、核被告所為，係犯刑法第三百零四條第一項之罪。原審依刑事訴訟法第四百四十
    九條第一項前段，刑法第二條第一項前段、第三百零四條第一項、第四十一條第
    一項前段，罰金罰鍰提高標準條例第一條前段、第二條，量處有期徒刑六月，並
    諭知易科罰金之折算標準，其認事用法均無不合，量刑亦屬妥適。被告乙○○前
    揭上訴意旨，指摘原判決不當，核非可採，其上訴為無理由，應予駁回。
據上論斷，應依刑事訴訟法第四百五十五條之一第一項、第三項、第三百六十四條、
第三百六十八條，判決如主文。
本案經檢察官施慶堂到庭執行職務
中      華      民      國    九十一    年      四      月      八      日
                                  臺灣士林地方法院刑事第二庭
                                      審判長法  官  洪  英  花
                                            法  官  陳  章  榮
                                            法  官  李  昆  霖
右正本證明與原本無異。
本件不得上訴。
                                            書記官  李  佩  真
中      華      民      國    九十一    年      四      月     十一     日
